【裁判字號】    95,上訴,2481
【裁判日期】    950825
【裁判案由】    殺人未遂等
【裁判全文】
臺灣高等法院刑事判決                95年度上訴字第2481號
上  訴  人  臺灣新竹地方法院檢察署檢察官
上  訴  人
即  被  告  甲○○
選任辯護人  洪桂如  律師
上列上訴人因被告殺人未遂等案件，不服臺灣新竹地方法院95年
度訴字第54號，中華民國95年6月1日第一審判決（起訴案號：臺
灣新竹地方法院檢察署94年度偵字第6154號），提起上訴，本院
判決如下：
    主  文
原判決撤銷。
甲○○未經許可，寄藏可發射子彈具有殺傷力之改造槍枝，累犯
，處有期徒刑年拾月，併科罰金新台幣壹拾萬元，罰金如易服
勞役，以新台幣壹仟元折算壹日，扣案之改造槍枝（含彈匣壹個
，槍枝管制編號0000000000）壹枝沒收。又以加害生命、身體之
事，恐嚇他人致生危害於安全，累犯，處有期徒刑拾月。應執行
有期徒刑肆年陸月，併科罰金新台幣壹拾萬元，罰金如易服勞役
，以新台幣壹仟元折算壹日。扣案之改造槍枝（含彈匣壹個，槍
枝管制編號0000000000）壹枝沒收。
    事  實
一、甲○○前於民國89年間，因傷害、公共危險等案件，經臺灣
    桃園地方法院於90年4月29日以89年度交易字第556號判處應
    執行有期徒刑8月確定，並於91年5月6日執行完畢。
二、詎甲○○仍不知悔改，明知可發射子彈具有殺傷力之改造槍
    枝為槍砲彈藥刀械管制條例所管制之物品，未經許可不得寄
    藏（起訴書誤載為持有，業經公訴人當庭更正），其於民國
    93年10月間某日，在丙○○（已歿）位於新竹縣竹東鎮軟橋
    23號住處內，受丙○○之託，而保管仿WALTHER廠PPK/S型半
    自動手槍製造之槍枝，換裝土造金屬槍管改造而成之具殺傷
    力改造槍枝（槍枝管制編號0000000000，含彈匣1個）1枝及
    子彈12顆（其中5顆已擊發而剩彈殼，無法鑑定是否具殺傷
    力；另7顆子彈均屬土造子彈，其中6顆均不具殺傷力，另1
    顆由甲○○於94年11月17日下午3時20分許擊發，無從鑑驗
    是否具有殺傷力），其未經許可，旋即將上開具有殺傷力之
    槍枝1枝藏放在新竹縣竹東鎮員崠里1鄰15號旁工寮內（起訴
    書誤載為持有槍枝，業經公訴人當庭更正）。
三、另甲○○於94年10月底某日，因見自稱「阿平」之男子在乙○○位於新竹縣竹東鎮員崠里15號住處內，持乙○○所簽發
    金額均為550萬元之本票2紙催討債務，乃提議由其居中協調
    本件債權債務關係，「阿平」遂將該本票正本2紙交予甲○○收執。嗣於94年11月17日下午2時許，甲○○騎乘機車至
    乙○○位於新竹縣竹東鎮員崠里15號住處，持上開本票2紙
    要求乙○○清償債務而發生口角爭執，甲○○於氣憤下雖對
    乙○○恫稱「不要走出大門，否則給你好看」等語，惟乙○○並未因而心生畏懼，對其索債行為置之不理，隨後並通知
    警方到場處理，嗣甲○○返回新竹縣竹東鎮員崠里1鄰15號
    旁工寮內飲酒後，怒氣未消，既不滿乙○○對其債務催討置
    之不理，復又通知警察前來，乃再於同日下午3時20分許，
    接續上開恐嚇之單一犯意，攜帶寄藏之上開具有殺傷力改造
    槍枝1枝（含彈匣1個），前往乙○○之上開住處前，持該具
    殺傷力之槍枝（彈匣內已裝填子彈），遙指在下坡處工地之
    乙○○，喝令乙○○前來並恐嚇稱「你再不上來，要給你死
    」之語，隨即朝向乙○○腳邊地上擊發1槍，使乙○○心生
    畏懼，致生危害於安全，嗣經乙○○與隨後趕到之丁○○2
    人合力制伏甲○○在地（拉扯中所受之傷害部分，均未經告
    訴），通知警方到場處理而查悉上情，並扣得附表一、二所
    示之改造槍枝及子彈。
四、案經新竹縣警察局竹東分局報請臺灣新竹地方法院檢察署檢
    察官偵查起訴。
    理  由
壹、程序部分
    本件起訴書原載明被告甲○○係犯修正前槍砲彈藥刀械管制
    條例第11條第4項之未經許可持有改造槍枝罪嫌及刑法第271
    條第2項、第1項之殺人未遂罪嫌。嗣經公訴檢察官到庭更正
    為修正後槍砲彈藥刀械管制條例第8條第4項之未經許可寄藏
    改造槍枝罪嫌及刑法第305條之恐嚇危害安全罪嫌（詳後述
    ），合先敘明。
貳、實體部分：
一、上訴人即被告之供述與辯解：
    訊據被告甲○○，對於事實欄二所載「寄藏槍枝」犯行部分
    坦承不諱，惟指摘原審量刑過重；對於事實欄三所載恐嚇乙○○犯行部分則矢口否認，辯稱：伊不是討帳，是去協調債
    務糾紛，伊帶槍去是要嚇阻、防身作用的，當時是因被害人
    乙○○抱伊的時候，伊退後才拿槍出來，然後是因有人踹伊
    打伊，伊向前傾，才不小心誤扣板機，朝乙○○腳邊地上擊
    發1槍，伊沒有對乙○○恐嚇「你再不上來，要給你死」云
    云。
二、認定犯罪事實所憑之證據及理由：
  (一)有關事實欄二所載寄藏槍枝犯行部分：
    此部份，業據被告甲○○迭於警詢、偵訊、原審及本院準備
    程序、審理中均自白認罪。又被告所寄藏之槍枝1枝（槍枝
    管制編號：0000000000），經送內政部警政署刑事警察局鑑
    驗結果，認「係由仿WALTHER廠PPK/S型半自動手槍製造之槍
    枝，換裝土造金屬槍管而成之具改造槍枝，機械性能良好，
    可擊發適用之子彈，認具殺傷力」等情，有該局於94年12月
    23日出具之刑鑑字第0940183575號槍彈鑑定書在卷可憑（見
    偵字第6154號卷第76至80頁），足認被告自白與事實相符，
    應可採信。
  (二)有關事實欄三所載恐嚇乙○○犯行部分：
  1.此部份，亦據被害人乙○○於原審交互詰問中證稱：當天下
    午被告找過我2次，第1次他說有事情找我談，他拿出以前我
    被詐欺的二張本票，是在酒店我的手被人家拉去蓋指印，但
    是字不是我寫的，面額共1千1百萬元，他說要向我拿50萬元
    解決這筆債務，我說沒有什麼好談，支票的事不要你管，我
    不理他，他很生氣就回去，（他如何生氣？）他跟我說不要
    走出大門，還說出來就要給我怎樣怎樣，我不理他；（請明
    確陳述出來怎樣怎樣？）因為我家住在裡面，出門要經過他
    工寮的大門，他的意思就是要給我好看；第2次他拿手槍在
    我的老家前晃來晃去喊著「乙○○你給我上來」，我尚未走
    上去之前，他有說「你再不上來，要給你死」，因為被告看
    起來好像快要抓狂的樣子，當時工作地點還有很多工人在，
    我慢慢走上去問他到底有什麼事，就突然聽到一聲槍響等語
    明確（詳見原審卷第69至72、75頁）。核與被告於原審審理
    時供稱：「事情發生的時候，因為人很多，第1次發生我就
    回去，有喝點酒，想我幫他解決事情，又罵我又叫警察來，
    心理不平衡，想我朋友有槍，拿槍找他理論，我知道槍不能
    殺人，只是想他們人多帶槍自衛，我沒持槍要殺他的意思」
    等語（見原審卷第29頁）情節相符，並有偵查卷附金額均為
    550萬元之本票2紙（見偵查卷第49頁）影本可參，足見被害
    人所言非虛。
  2.又被告第1次之言語恐嚇，被害人乙○○並未因此心生畏懼
    乙情，亦據其於原審證述：「（被告說，你如走出大門，就
    要給你好看，你聽到之後，是否害怕？）不怕，我當他是喝
    完酒後的醉話」；第2次被告持槍並擊發1槍恐嚇，其始心生
    畏懼而供稱：「因為我以為是假槍，而且他當時有喝酒，我
    以為他在開玩笑，所以不怕，才從工地走上去；我聽到槍響
    時才害怕；我聽到槍響已經確定那是真槍；（你撲上去的目
    的，是擔心他開第二槍？）是的，因為我有看到他拉滑套的
    動作」（見原審卷第79至80、77頁），而衡以常情，一般人
    眼見他人持槍指向自己並實際擊發槍彈情狀，自當會心生恐
    懼，且綜觀前後因果，亦因被告第1次言語恐嚇，效果不彰
    非惟未能使被害人就範依其所言解決本票債務，更不予置理
    逕通知警察到場處理，始有第2次持槍並擊發恐嚇之舉，是
    堪認被害人在被告第2次之恐嚇時，始心生畏懼，致生危害
    於安全。
  3.至被告辯稱：因現場尚有許多工人，帶槍係為嚇阻防身，是
    因被害人乙○○抱伊時，伊退後才拿槍枝出來，復因有人踹
    伊打伊，而誤扣板機擊發，伊沒有對乙○○恐嚇稱「你再不
    上來，要給你死」云云。惟查被害人乙○○於原審已明確結
    證：被告係一開始就拿槍；伊從工地還沒走上來，就看到被
    告從太空包內拿出槍來；（被告開槍之前，你們是否有衝向
    被告要搶槍？）沒有，是直到開槍之後才衝上去；我聽到槍
    聲就趕快衝上去抱他，楊建華過來幫忙將槍搶下，因為我看
    他好像在拉滑套，準備子彈上膛開第二槍等語在卷（見原審
    卷第77、73、74頁），且被告前於偵查中亦自承：「（你開
    槍前是否以客家話，說要讓乙○○死？）是，但是我是說氣
    話，因為我有喝酒；（你除了說氣話，還真的開槍？）我沒
    有對他開槍，我是對著他的方向的地上開……」（見偵查卷
    第42頁），足見其上開所辯拉扯中誤扣板機云云，顯係事後
    畏罪卸責之詞，乃不足採信。
  4.另辯護意旨稱：被害人乙○○未心生畏懼，且因被告擊發槍
    彈係空包彈，未造成證人之實害，認應論以不能未遂云云，
    惟查，刑法第305條恐嚇罪之恐嚇，係僅以通知加害之事使
    人恐佈為已足，不必果有加害之意思，更不須有實施加害之
    行為，此乃危險犯之規定，縱認被告持槍擊發並未發生實害
    之結果，仍無解於恐嚇罪犯行之成立，而所稱被害人未心生
    畏懼云云，顯與事實不符，是上開所辯，尚不足為被告有利
    之認定。
  (三)綜上所述，本件事證已臻明確，被告未經許可寄藏改造槍枝
    及恐嚇等犯行，均堪認定，自應依法予以論罪科刑。
三、論罪：
  (一)按未經許可寄藏手槍，其寄藏之繼續，為行為之繼續，亦即
    一經寄藏手槍，罪即成立，但其完結須繼續至持有行為終了
    時為止，此有最高法院88年第8次刑事庭會議可資參照。經
    查：本件被告雖於93年10月底即寄藏該槍枝，然至94年1月
    26日槍砲彈藥刀械管制條例修正公布、同年月28日生效後，
    被告仍寄藏該槍枝，直至94年11月17日為警查獲，其寄藏槍
    枝之行為始告終了，則被告寄藏該槍枝之行為已從槍砲彈藥
    刀械管制條例修正前繼續至修正後，自無行為後法律變更可
    言，應直接適用修正後之槍砲彈藥刀械管制條例第8條第4項
    論處。又按被告行為時，刑法第305條所定罰金刑提高10倍
    ，行為後95年6月14日修正公布刑法施行法增訂第1條之1條
    文，該條前段規定「中華民國94年1月7日刑法修正施行後，
    刑法分則編所定罰金之貨幣單位為新臺幣。94年1月7日刑法
    修正時，刑法分則編未修正之條文定有罰金者，自94年1月7
    日刑法修正施行後，就其所定數額提高為30倍」，罰金本刑
    均同，經比較新舊法，行為後之法律並非較有利於行為人（
    新法以新臺幣為貨幣單位，修正施行後，就其所定數額提高
    為30倍，實際與行為時法罰金刑度相同），依「從舊從輕」
    原則，仍應適用行為時法即修正前刑法第305條，且被告行
    為時刑法第33條第5款規定罰金為（銀元）1元以上，行為後
    ，刑法第33條第5款業於94年2月2日修正公佈為罰金刑為新
    台幣1千元以上，以百元計算之，定於95年7月1日施行，按
    新修正刑法第2條第1項之規定，係規範行為後法律變更所生
    新舊法律比較適用之準據法，於新法施行後，應依新法第2
    條第1項之規定，為「從舊從輕」之比較，適用最有利於行
    為人之行為時法律。
  (二)核被告所為，係犯修正後槍砲彈藥刀械管制條例第8條第4項
    之未經許可寄藏可發射子彈具有殺傷力之槍枝罪及刑法第30
    5 條之恐嚇罪。雖被告受託代為保管上開槍枝後持有該槍枝
    ，但「寄藏」之受人委託代為保管，其保管之本身所為之「
    持有」，既係「寄藏」之當然結果，法律上自宜僅就「寄藏
    」行為為包括之評價，不應另就「持有」予以論罪（最高法
    院74年台上字第3400號判例可資參照）。原起訴書記載及辯
    護意旨均以：被告自93年10月底某日起寄藏該槍枝，斯時槍
    砲彈藥刀械管制條例尚未修正，被告行為後，槍砲彈藥刀械
    管制條例修正公布，比較新舊法後，認應適用修正前槍砲彈
    藥刀械管制條例第11條第4項之未經許可持有改造槍枝罪論
    處云云，顯係誤認（公訴人於原審審理時當庭更正），因未
    經許可，持有、寄藏可發射子彈具有殺傷力之槍枝罪，法條
    相同，亦毋庸變更起訴法條。
  (三)檢察官起訴之事實三，本含殺人未遂、恐嚇之事實，起訴書
    雖漏載觸犯刑法第305條之恐嚇罪之法條，仍認恐嚇部分已
    經起訴，本院自得審理。又被告基於同一恐嚇犯意，於同一
    日下午先後以言語、擊發槍彈手段恐嚇乙○○，為接續犯，
    包括的論以一罪。
  (四)另按新修正刑法第2條第1項之規定，係規範行為後法律變更
    所生新舊法律比較適用之準據法，於新法施行後，應適用新
    法第2條第1項之規定，為「從舊從輕」之比較。新修正刑法
    第47條第1項關於累犯加重規定「受徒刑之執行完畢，或一
    部之執行而赦免後，五年以內故意再犯有期徒刑以上之罪者
    ，為累犯，加重本刑至二分之一。」，對新法施行前，故意
    再犯有期徒刑以上之罪，構成累犯之加重規定，新舊法並無
    不同，依新修正刑法「從舊從輕」原則，應適用修正前刑法
    第47條規定。被告前於89年間，因傷害、公共危險等案件，
    經臺灣桃園地方法院於90年4月29日以89年度交易字第556號
    判處應執行有期徒刑8 月確定，並於91年5月6日執行完畢等
    情，有本院被告前案紀錄表、臺灣新竹地方法院檢察署刑案
    資料查註紀錄表附卷可佐，被告前受有期徒刑之執行完畢後
    ，其於5年以內再犯本件有期徒刑以上之2罪，皆為累犯，均
    應依修正前刑法第47條之規定，各加重其刑。
  (五)被告所犯上開2罪，犯意各別，行為互殊，且犯罪構成要件
    不同，應予分論併罰。
四、撤銷改判及科刑之理由：
    原審據以論罪科刑，固非無據，惟(一)被告行為時之易服勞役
    折算標準，業據修正前罰金罰鍰提高標準條例第2條前段規
    定，就其原定數額提高為100倍折算1日，則本件被告行為時
    之易服勞役折算標準，應以銀元300元折算1日，即新台幣90
    0元折算1日。惟95年7月1日修正公布施行之刑法第42條第3
    項前段規定：「易服勞役以新台幣1仟元、2仟元或3仟元折
    算1日」，比較修正前後之易服勞役折算標準，以修正後之
    規定，較有利於受刑人，則應依刑法第2條第1項後段規定，
    適用修正後之刑法第42條第3項前段規定，定其折算標準，
    原審未及比較新舊法，顯有未洽。(二)本件起訴書原載明被告
    甲○○係犯刑法第271條第2項、第1項之殺人未遂罪嫌。雖
    經公訴檢察官到庭更正為刑法第305條之恐嚇危害安全罪嫌
    ，惟刑事訴訟之審判，係採彈劾主義，亦即不告不理原則，
    法院對於被告之行為，應受審判之對象（範圍），乃指起訴
    書（或自訴狀）所記載之被告「犯罪事實」（包括與之具有
    同一案件關係之犯罪事實）而言。起訴係一種訴訟上之請求
    ，犯罪已經起訴，產生訴訟繫屬及訴訟關係，法院即有審判
    之權利及義務。是以若起訴書犯罪事實欄內，對此項行為已
    予以記載，即為法院應予審判之對象。且刑事訴訟法無如民
    事訴訟法設有訴之變更之規定，得許檢察官就其所起訴之被
    告或犯罪事實加以變更，其聲請變更，除係具有另一訴訟之
    情形，應分別辦理外，並不生訴訟法上之效力，法院自不受
    其拘束。審判之事實範圍，既以起訴之事實（包括擴張之事
    實）為範圍，如事實已經起訴而未予裁判，自屬違背法令（
    刑事訴訟法第379條第12款規定參照）。原審僅就檢察官所
    起訴事實一部即恐嚇安全部分為判決，就起訴之殺人未遂犯
    行棄置不論，有已受請求之事項未為判決之違法。(三)另原判
    決以被害人乙○○指訴被告第1次恐嚇伊，不要走出大門，
    出來就要給伊怎樣怎樣等語，參照卷附之現場位置圖，被害
    人乙○○自住處對外聯絡之環湖道路，亦確係要經過被告之
    工寮，佐以被害人乙○○在被告第1次恐嚇後，隨即通知警
    察到場處理之客觀情狀，而認被害人在被告第1次以言語恐
    嚇時，確已心生畏懼等情，顯與卷證中被害人乙○○所供稱
    ：其對於被告第1次恐嚇言語不怕，伊當他是喝完酒後的醉
    話，情節相悖，不無認定事實不依證據之違誤。被告上訴意
    旨以寄藏槍枝部分量刑過重，否認恐嚇犯行，雖無足取，惟
    原判決既有上開可議之處自屬無可維持，應由本院加以撤銷
    改判。爰審酌被告寄藏具殺傷力之改造槍枝，對社會具有潛
    在危險性，僅因解決債決被害人乙○○與阿平間債務關係，
    即持槍指向被害人，甚而擊發槍彈恫嚇，其惡性已屬重大，
    併審及被告犯後態度等一切情狀，認公訴人分別求處有期徒
    刑3年4月、7月均屬過輕，爰分別量處如主文所示之刑，併
    科罰金部分諭知易服勞役之折算標準，並定其應執行之刑暨
    就罰金部分諭知易服勞役之折算標準（詳下述）。扣案如附
    表一所示之具有殺傷力改造槍枝1支，為違禁物，應依刑法
    第38條第1項第1款之規定，併予宣告沒收。另扣案如附表二
    所示之物，均無殺傷力，有上開槍彈鑑定書在卷可參，足認
    非屬違禁物，爰不予宣告沒收。按被告於犯罪時，刑法第42
    條第2項前段規定：「易服勞役以1元以上3元以下折算1日。
    」，又受刑人行為時之易服勞役折算標準，業據修正前罰金
    罰鍰提高標準條例第2條前段規定，就其原定數額提高為100
    倍折算1日，則本件被告行為時之易服勞役折算標準，應以
    銀元300元折算1日，即新台幣900元折算1日。惟95年7月1日
    修正公布施行之刑法第42條第3項前段規定：「易服勞役以
    新台幣1仟元、2仟元或3仟元折算1日」，比較修正前後之易
    服勞役折算標準，以修正後之規定，較有利於受刑人，則應
    依刑法第2條第1項後段規定，適用修正後之刑法第42條第3
    項前段規定，定其折算標準。又修正後刑法第2條第1項規定
    ：「行為後法律有變更者，適用行為時之法律。但行為後之
    法律有利於行為人者，適用最有利於行為人之法律」。被告
    行為後，刑法第51條業於民國94年1月7日修正公布，並於95
    年7月1日施行，修正前刑法第51條規定數罪併罰，分別宣告
    其罪之刑，依左列各款定其應執行者，其中第5款規定：「
    宣告多數有期徒刑者，於各刑中之最長期以上，各刑合併之
    刑期以下，定其刑期。但不得逾20年」修正後刑法第51條第
    5款規定：「宣告多數有期徒刑者，於各刑中之最長期以上
    ，各刑合併之刑期以下，定其刑期。但不得逾30年」比較結
    果，修正後刑法並非較有利於行為人，依刑法第2條第1項前
    段之規定，仍應依修正前刑法，定其應執行之刑。
五、不另為無罪之諭知部分：
  (一)公訴意旨另以：被告甲○○於第2 次即同日15時20分許，持
    上開具殺傷力之槍枝及子彈12顆（含6 顆彈殼），復騎乘機
    車返回上址乙○○住處，抵達後先與乙○○再次發生口角爭
    執，約莫10餘分後，甲○○乃以客家語「我要給你死」等語
    對乙○○叫囂，並從其皮包內取出上開具殺傷力之槍枝（彈
    匣內已裝填子彈），並基於殺人犯意朝乙○○身體處射擊，
    惟乙○○事前見狀已有警覺性，故在甲○○擊發前即本能跳
    躍至旁，致甲○○未能射中乙○○而未遂。事後乙○○與當
    時在場之丁○○2人旋即上前共同將甲○○制服於地上（乙○○與甲○○2人於拉扯間均有受傷，惟均未提出傷害告訴
    ），並搶下其所持有之上開槍枝及通知警方赴現場處理而查
    悉上情，並在甲○○身上查扣具殺傷力改造手槍1支、彈匣1
    個、彈殼6發、子彈6發。案經新竹縣警察局竹東分局報告偵
    辦。因認被告所為，亦犯有刑法第271條第2項、第1項殺人
    未遂罪嫌云云。
  (二)公訴人認被告亦涉有刑法第271條第2項、第1項殺人未遂罪
    嫌，無非以被告甲○○自白非法持有具殺傷力改造手槍1把
    、彈匣1個、子彈12顆及持該槍枝至乙○○住處與其爭執之
    事實，證人乙○○、丁○○、林寶秀於警局及偵查中證述被
    告持槍枝行兇殺人之經過，並有照片7幀，證明被告當時所
    持有槍枝內之彈匣不止裝填1顆子彈，顯係基於預謀之殺人
    犯意而為之，並非一時氣憤行兇，復有扣案具殺傷力改造手
    槍1把、彈匣1個、子彈12顆（含彈殼6顆）足佐為其論據。
    訊之被告則堅詞否認有公訴人指訴之殺人未遂罪嫌，辯稱：
    伊帶槍去是要嚇阻、防身作用的，當時是因乙○○抱伊的時
    候，伊退後才拿槍出來，然後是因有人踹伊打伊，伊向前傾
    才不小心誤扣板機，朝乙○○腳邊地上擊發1槍，伊沒有對
    乙○○恐嚇「你再不上來，要給你死」等語。
  (三)經查：
  1.本件起訴書原已載明被告甲○○係犯刑法第271條第2項、第
    1項之殺人未遂罪嫌，雖經公訴檢察官到庭更正為刑法第305
    條之恐嚇危害安全罪嫌，惟本院仍應就起訴殺人未遂之事實
    予以審究，已敘明如前（詳參撤銷改判及科刑之理由(二)）。
  2.又據被害人乙○○結證：「被告一開始就拿槍」、「當時被
    告拿槍晃來晃去，我心裡以為是假槍……」、「被告持槍在
    身體旁邊揮動；（究竟被告開槍前，你是否有時間預備閃躲
    ？）沒有，我一直以為他是開玩笑」、「（當時被告開槍是
    朝著你？）我當時沒有很注意，只聽到碰的一聲；因為當時
    我正要跨過水溝，正注意地上的水溝，沒注意被告；（當時
    距離被告多遠？）約三公尺；（當時被告開槍沒有打中你，
    是否有毀損現場任何東西？）沒有……」（見原審卷第72至
    83頁）等情，暨參之卷附行政院退除役官兵輔導委員會竹東
    榮民醫院診斷證明及94年11月30日竹醫醫字第0940005585號
    函，證明被害人乙○○所受之傷勢，係拉扯所致之擦傷，而
    非槍傷之事實，足見被告於原審初訊時自承：第1 次發生我
    就回去，有喝點酒，想我幫他解決事情，又罵我又叫警察來
    ，心理不平衡，想我朋友有槍，拿槍找他理論，我沒持槍要
    殺他的意思等語（見原審卷第29頁），應可採信。否則依常
    理研判，豈有起意持槍前往殺人，到場卻先掏出槍枝晃來晃
    去，復出言恐嚇，而使被害人先萌生戒心，又於近距離，被
    害人不及且未防備之情形下，被害人身上竟完全未受有任何
    槍傷之理，是其開槍之目的乃意在恐嚇，應屬甚明。至被害
    人乙○○於偵查中一度證稱：伊有注意被告的槍，被告擊發
    時，伊就往旁邊跳，剛好跳對邊云云（見偵查卷第65頁），
    非惟係屬審判外之陳述，亦與其於原審上開經交互詰問時所
    證述之情截然相反，自不足憑採。
  (三)此外，復查無其他積極證據足資證明被告確有公訴人所指此
    部分殺人未遂犯行，惟公訴意旨認此部分與前揭經本院論罪
    之持有改造手槍罪間，有刑法修正前牽連犯之裁判上一罪關
    係，爰不另為無罪之諭知。
六、適用法律：
據上論斷，應依刑事訴訟法第369條第1項前段、第364條、第299
條第1項前段，修正後槍砲彈藥刀械管制條例第8條第4項，刑法
第2條第1項、第11條前段、第305條、修正前第47條、第42條第3
項前段、修正前第51條第5款、第38條第1項第1款，修正前罰金
罰鍰提高標準條例第2條，現行法規所定貨幣單位折算新臺幣條
例第2條，判決如主文。
本案經檢察官鄭龍照到庭執行職務。
中    華    民    國    95    年    8     月    25    日
                  刑事第十八庭審判長法  官  溫耀源
                                    法  官  周政達
                                    法  官  邱同印
以上正本證明與原本無異。
如不服本判決，應於收受送達後十日內向本院提出上訴書狀，其
未敘述上訴之理由者並得於提起上訴後十日內向本院補提理由書
（均須按他造當事人之人數附繕本）。
                                    書記官  莊昭樹
中    華    民    國    95    年    8     月    25    日
附錄：本案論罪科刑法條全文
修正後槍砲彈藥刀械管制條例第8條：
未經許可，製造、販賣或運輸鋼筆槍、瓦斯槍、麻醉槍、獵槍、
空氣槍或第4條第1項第1款所定其他可發射金屬或子彈具有殺傷
力之各式槍砲者，處無期徒刑或5年以上有期徒刑，併科新臺幣1
千萬元以下罰金。
未經許可，轉讓、出租或出借前項所列槍枝者，處5年以上有期
徒刑，併科新臺幣1千萬元以下罰金。
意圖供自己或他人犯罪之用，而犯前二項之罪者，處無期徒刑或
7年以上有期徒刑，併科新臺幣1千萬元以下罰金。
未經許可，持有、寄藏或意圖販賣而陳列第1項所列槍枝者，處3
年以上10年以下有期徒刑，併科新臺幣700萬元以下罰金。
第1項至第3項之未遂犯罰之。
刑法第305條：
以加害生命、身體、自由、名譽、財產之事，恐嚇他人致生危害
於安全者，處2年以下有期徒刑、拘役或300元以下罰金。
附表一：
  ┌───┬────────────┬───┬───┬───────┐
  │編  號│名  稱                  │數量  │單位  │備          註│
  │      │                        │      │      │              │
  ├───┼────────────┼───┼───┼───────┤
  │1     │仿WALTHER廠PPK/S型半自動│1     │支    │              │
  │      │手槍製造之槍枝，換裝土造│      │      │              │
  │      │金屬槍管而成之改造槍枝（│      │      │              │
  │      │槍枝管制編號0000000000）│      │      │              │
  │      │。                      │      │      │              │
  └───┴────────────┴───┴───┴───────┘
附表二：
  ┌───┬────────────┬───────┬───────┐
  │編  號│子彈名稱                │數量（單位：枝│備          註│
  │      │                        │或顆）        │              │
  ├───┼────────────┼───────┼───────┤
  │1     │土造金屬彈殼加裝直徑10.0│4             │僅引爆底火，未│
  │      │mm~10.3mm金屬彈頭而成之 │              │引燃火藥（彈頭│
  │      │土造子彈                │              │未射出）      │
  ├───┼────────────┼───────┼───────┤
  │2     │土造金屬彈殼加裝直徑8.1 │1             │雖可擊發，惟其│
  │      │mm金屬彈頭而成之土造子彈│              │發射動能極微  │
  │      │                        │              │              │
  ├───┼────────────┼───────┼───────┤
  │3     │土造金屬彈殼加裝直徑10.3│1             │缺乏底火連桿，│
  │      │mm金屬彈頭而成之土造子彈│              │無法供擊發底火│
  │      │                        │              │（皿），進而引│
  │      │                        │              │爆子彈       │
  ├───┼────────────┼───────┼───────┤
  │4     │土造金屬空彈殼          │6             │              │
  └───┴────────────┴───────┴───────┘


司法院資訊處製作；財團法人民間司法改革基金會備份。
